臺灣臺中地方法院民事判決　100年度訴字第1876號
原　　　告　高朝宗
被　　　告　美亞產物保險股份有限公司
法定代理人　穆艾安
訴訟代理人　林一德律師
　　　　　　余天琦律師
上列當事人間請求損害賠償事件，本院於民國100年11月21日言
詞辯論終結，判決如下：
    主    文
原告之訴及假執行之聲請均駁回。
訴訟費用由原告負擔。
    事 實 及 理 由
一、原告主張：原告原任職於被告之台中分公司（原設址：台中
    市○○路396號12樓，已裁撤），原告於民國（下同）98年8
    月21日遭被告資遣，而原告於被告所返還之財務資料中，發
    現被告在未經原告同意之情況下，竟然將原告所交付之銀行
    帳戶2個（即其一為寶華銀行中港分行《現已更名為星展銀
    行》，帳號000000000000號《下稱系爭寶華銀行帳戶》；另
    一為中國信託商銀西台中分行，帳號000000000000號，《下
    稱系爭中信商銀帳戶》）充當為人頭帳戶，於一段時間內匯
    入數百筆金額不一之金額，再予以提領，其中是否涉及洗錢
    或其不法用途，原告均不得而知，然而已造成原告名譽上受
    有損害及精神上受有損害，原告依民法第184條第1、2項、
    第188條、第193條、第195條等規定自得請求被告賠償，原
    告為大專畢業，自退伍就業以來，自律甚嚴，從無不法前科
    記錄，原告自發現遭被告充當人頭從事不法事由，即遭家人
    及朋友揶揄為何愚昧被利用充當人頭，致使原告名譽嚴重受
    損，故請求名譽損失新台幣（下同）200萬元，又原告於本
    件案發後，心中之痛苦與自卑實非筆墨所能形容於萬一，故
    請求精神慰撫金100萬元，合計請求300萬元等情。並聲明：
    (1)被告應給付原告300萬元，及自起訴狀繕本送達被告之翌
      日起至清償日止，按年息百分之5計算之利息。
    (2)訴訟費用由被告負擔。
    (3)原告願供擔保請准宣告假執行。
二、原告對被告抗辯之陳述：
    (一)原告於被告（即前身中央產物保險股份有限公司，以下簡
      稱：中央產險公司）服務期間，約於93年間某日，被告之
      財會課長通知原告（原告時任中區理賠中心課長），因中
      區理賠中心約有12位理賠同仁，每位均領有理賠津貼、交
      通津貼，每月7000元，故要求原告提供銀行帳戶，再提領
      後發放給每位理賠同仁，經原告同意並將存摺及印章交給
      財會單位保管。嗣原告遭資遣收回系爭帳戶存摺發現，其
      中於系爭寶華銀行帳戶，計匯入35筆，提領3筆，交易金
      額58萬3300元；系爭中信商銀帳戶，計匯入154筆，提領6
      筆，交易金額159萬7958元，2家銀行合計218萬1258元，
      此與被告使用系爭帳戶可能流動之金額，差距過大，被告
      豈可以財會人員均已離職，其使用系爭帳戶之情形已不可
      考而卸責。
    (二)被告曾向行政院金融監督管理委員會（下稱金管會）呈送
      「內部控制制度聲明書」，竟知法不守法，任令下屬非法
      使用原告之系爭帳金進行洗錢，參酌保險法「保險業內部
      控制及稽核制度實施辦法」第26條之規定，系爭帳戶既供
      非法洗錢之用，相關人員自有失職責任，何況金管會已進
      行調查中。
    (三)原告係於98年8月21日遭被告資遣，於離職前數日才取回
      系爭帳戶存摺，因而發現個中情弊，迄於本件起訴，尚未
      罹於2年之時效。
    (四)系爭帳戶先後進出款項高達218萬1258元，扣除原告所簽
      認之「計程車費報銷單」應不過40萬元，尚有178萬餘元
      使用用途不明，且被告提出之計程車費報銷單87紙，其中
      13紙之使用時間竟於尚未使用系爭帳戶（即系爭寶華銀行
      帳戶係94年1月14日、系爭中信商銀帳戶係93年11月15日
      ）之前即已報銷，可見被告係胡亂硬湊，混淆視聽。
三、被告辯稱略以：
    (一)被告之前身為中央產險公司，嗣於96年5月間承金管會核
      准同意變更公司名稱為「友邦產物保險股份有限公司」（
      下稱友邦產險公司），並於98年9月間再承金管會核准同
      意變更公司名稱為「美亞產物保險股份有限公司」。
    (二)原告於83年6月10日起任職被告公司（註：係被告前身中
      央產險公司），被告因虧損，於98年5月間依法申報大量
      解僱，並於98年8月21日依勞動基準法第11條第1項第1款
      規定資遣原告，且依大量解僱勞資協調結果給付原告資遣
      相關費用，惟原告質疑被告計算資遣費之基礎（即平均工
      資），曾於99年11月間致函被告，以爭執資遣費計算基礎
      ，並陳稱其個人帳戶遭被告使用致個人權益受損云云，嗣
      原告於100年3月再度致函被告，稱其已向金管會及勞委會
      檢舉被告疑似以原告之銀行帳戶從事非法洗錢等節云云，
      據此要求與被告協商。
    (三)被告收到原告來函後，數度請求原告提供相關資料，以利
      了解，惟原告僅提示部分帳戶資料供被告人員瀏覽後即當
      場取回，被告實無法了解原告所指之事件，復以AIG於95
      年取得中央產險公司之股權，96年間中央產險公司與美國
      環球產險台灣分公司合併，於此際AIG美國國際集團正式
      接手中央產險公司業務，原告所指帳戶遭不法使用云云，
      依其告知之片斷資訊似發生於95年以前，許多人員已離職
      ，原告亦未提供相關資料，但依被告查詢結果，並無發現
      任何原告所稱洗錢不法情事。
    (三)原告主張被告侵害其名譽，致其名譽及精神上受損云云，
      被告否認之。原告就此有利之事項，應負舉證責任。
    (四)系爭中信商銀帳戶交易期間自93年11月至94年2月；系爭
      寶華銀行自94年1月至96年8月，系爭2個銀行帳戶為原告
      所有，原告可隨時查閱帳戶交易之內容，又原告個人至台
      北受訓而向被告請領之2100元、4480元2筆差旅費，被告
      分別於96年4月及同年8月電匯至系爭寶華銀行帳戶，該帳
      戶餘額因此成為6727元，其中6700元已於96年8月29日被
      提領，故原告至遲應於96年8月29日即已知悉系爭帳戶之
      交易內容，而原告於100年7月始提起本件訴訟，早已罹於
      侵權行為2年之時效，被告拒絕給付，原告之請求無理由
      。原告主張：伊於98年8月21日遭被告資遣前數日始知悉
      系爭帳戶之各筆交易云云，原告未舉證證明，為不可採。
    (五)茲就系爭帳戶使用交易情形，並未涉及不法，說明如下：
      1.系爭帳戶之交易期間集中在93年11月至94年3月，當時
        被告仍為其前身中央產保公司經營管理時期。嗣因該公
        司合併，相關人員大都已離職，加上原告任職之營業所
        曾因颱風淹水，資料散佚，相關資料亦多不存。
      2.被告曾以系爭寶華銀行帳戶當中94年2月23日之5萬1700
        元匯款，進行清查，因該筆金額是該帳戶內交易金額最
        高者，被告清查結果，前述5萬1700元匯款是被告支應
        理賠人員處理理賠事宜而支出43筆小額款項之總合（相
        關費用支出及證據詳見被告100年10月24日民事答辯(二)
        狀第6、7頁所載），且經原告親自審核及簽准該43筆費
        用之支出，故原告明知該帳戶內之交易金額合法，並無
        原告所稱涉嫌不法洗錢之情事。
      3.被告曾以系爭中信商銀帳戶當中94年1月5日之5萬4700
        元匯款，進行清查，因該筆金額是該帳戶內交易金額最
        高者，被告清查結果，前述5萬4700元匯款是被告支應
        理賠人員處理理賠事宜而支出44筆小額款項之總合（相
        關費用支出及證據詳見被告100年10月24日民事答辯(二)
        狀第4、5頁所載），且經原告親自審核及簽准該44筆費
        用之支出，故原告明知該帳戶內之交易金額合法，並無
        原告所稱涉嫌不法洗錢之情事。
      4.前述關於系爭帳戶使用情形，顯然與原告所稱：伊交付
        被告系爭帳戶係作為理賠人員理賠費用之用乙節，不謀
        而合。
    (六)並聲明：
      (1)原告之訴及其假執行之聲請均駁回。
      (2)訴訟費用由原告負擔。
      (3)如受不利益判決，被告願供擔保，請准宣告免為假執行
        。
四、本院就兩造之主張、陳述及所提出證據，為爭點整理如下，
    其中不爭執事項並為本院採為判決之基礎：
    (一)不爭執事項：
      1.原告曾任職被告台中分公司，先後擔任課長及襄理。
      2.原告任職期間同意系爭帳戶存摺交由被告作為理賠費用
        使用。
      3.原告於98年8月21日遭被告資遣。
    (二)爭執事項：
      1.原告主張被告就系爭帳戶存摺僅供理賠費用之使用，相
        關費用僅40餘萬元，但帳戶內金額多出170多萬元，用
        途不明，疑為洗錢，造成原告名譽受損，請求損害賠償
        ，是否有理由？
      2.被告抗辯本件請求已逾侵權行為2年時效，原告請求無
        理由，是否有據？
五、得心證之理由：
    (一)原告主張：伊曾任職被告台中分公司，先後擔任課長及襄
      理，伊於任職期間同意系爭帳戶存摺交由被告作為理賠費
      用使用，嗣伊於98年8月21日遭被告資遣等情，業據其提
      出系爭帳戶存摺影本等為證，復為被告所不爭，自堪信為
      真實。
    (二)次查，原告復主張：被告就系爭帳戶存摺僅供理賠費用之
      使用，相關費用僅40餘萬元，但帳戶內金額多出170多萬
      元，用途不明，疑為洗錢，造成原告名譽受損，自得請求
      損害賠償云云，此為被告所否認，並以前揭辯詞置辯。經
      查：
      1.原告主張被告侵害其名譽，致其名譽及精神上受損云云
        ，既為被告所否認之，原告就此有利之事項，應負舉證
        責任。
      2.依原告於100年8月22日書狀提出之系爭帳戶之存摺顯示
        ，系爭寶華銀行帳戶始自94年1月25日有第1筆款項6400
        元匯入，迄於96年8月14日最後一筆款項4480元匯入帳
        戶，其間匯入之金額或數百元、數千元、數萬元者，惟
        均未逾10萬元以上，而最高額者為94年2月16日之9萬28
        00元，次高者為94年2月23日之5萬1700元，其餘匯款筆
        數雖多，然交易之金額則屬偏低；而系爭中信商銀帳戶
        亦屬相同情形，該帳戶始自93年11月15日有第1筆款項
        220 0元匯入，迄於94年1月24日最後一筆款項900元匯
        入帳戶，其間匯入之金額或數百元、數千元、數萬元者
        ，惟均未逾10萬元以上，而最高額者為5萬餘元（見93
        年12 月2日匯入5萬3300元、94年1月3日匯入5萬5200元
        、94 年1月日匯入5萬4700元），其餘匯款筆數較系爭
        寶華銀行帳戶為更多，然交易之金額亦屬偏低。被告是
        否即如原告所述其係以此偏低之數額多次匯入系爭帳戶
        內進行非法洗錢？實非無疑，蓋似此舉措不但勞煩，且
        尚有相關查核單，以資比對勾稽，原告斯時尚屬主管階
        層負責審核，若進行非法洗錢，豈非極易遭人發現？是
        原告之疑似洗錢之說，尚與情理有違。
      3.再者，被告曾以系爭寶華銀行帳戶當中94年2月23日之5
        萬1700元匯款，進行清查，因該筆金額是該帳戶內交易
        金額最高者，被告清查結果，前述5萬1700元匯款是被
        告支應理賠人員處理理賠事宜而支出43筆小額款項之總
        合（相關費用支出及證據詳見被告100年10月24日民事
        答辯(二)狀第6、7頁所載），且經原告親自審核及簽准該
        43筆費用之支出；而被告另就系爭中信商銀帳戶當中94
        年1月5日之5萬4700元匯款，進行清查，因該筆金額是
        該帳戶內交易金額最高者，被告清查結果，前述5萬470
        0元匯款是被告支應理賠人員處理理賠事宜而支出44筆
        小額款項之總合（相關費用支出及證據詳見被告100年
        10月24日民事答辯(二)狀第4、5頁所載），且經原告親自
        審核及簽准該44筆費用之支出，此有被告提出之汽車理
        賠簽核單、計程車費報銷單、付款憑證等為證，據此尚
        難認有原告所稱涉嫌不法洗錢之情事。
      4.雖原告陳稱：系爭帳戶先後進出款項高達218萬1258元
        ，扣除原告所簽認之「計程車費報銷單」應不過40萬元
        ，尚有178萬餘元使用用途不明，且被告提出之計程車
        費報銷單87紙，其中13紙之使用時間竟於尚未使用系爭
        帳戶（即系爭寶華銀行帳戶係94年1月14日、系爭中信
        商銀帳戶係93年11月15日）之前即已報銷，可見被告係
        胡亂硬湊，混淆視聽云云，然查：
        (1)被告之前身為中央產險公司，嗣於96年5月間承金管
          會核准同意變更公司名稱為友邦產險公司，並於98年
          9月間再承金管會核准同意變更公司名稱為現在名稱
          等情，有被告提出金管會函文2件為憑，即被告自其
          前身中央產險公司，其後經過合併、組織更名等歷程
          。
        (2)系爭帳戶，其中系爭寶華銀行帳戶始自94年1月25 日
          有第1筆款項6400元匯入，迄於96年8月14日最後一筆
          款項4480元匯入帳戶；而系爭中信商銀帳戶始自93年
          11月15日有第1筆款項2200元匯入，迄於94年1月24日
          最後一筆款項900元匯入帳戶，已見前述，則自系爭
          帳戶最後使用之96年8月14日而言，迄今已過4年餘，
          且被告又經過合併、組織變更及更名等歷程，而原告
          原任職之被告之台中分公司亦經裁撤（此亦兩造所不
          爭），該公司裁撤後，相關人員離職，加上相關資料
          之移置後而相關支出憑證資料多有佚失之情，亦與常
          情無違，原告堅持每一筆匯款均須有憑證證明之，實
          屬難能不易，況被告亦已就系爭帳戶內較大匯款金額
          部分，提出汽車理賠簽核單、計程車費報銷單、付款
          憑證等為說明澄清，已見前述，而被告亦於系爭帳戶
          使用期間擔任課長及襄理等職務，司職審核支出憑證
          之責，本件縱有原告質疑之部分計程車費報銷單13紙
          之使用時間竟於尚未使用系爭帳戶（即系爭寶華銀行
          帳戶係94年1月14日、系爭中信商銀帳戶係93年11月
          15日）之前即已報銷，有所出入，亦難謂被告即有非
          法洗錢之實。
    (三)綜上所述，原告主張：被告就系爭帳戶有洗錢之情，造成
      原告名譽受損云云，本院綜合前揭事證觀察，難認原告已
      就此一有利於己之侵權事實舉證以實其說，自非可採。原
      告依侵權行為之法律關係，請求被告應給付原告300萬元
      ，及自起訴狀繕本送達被告之翌日起至清償日止，按年息
      百分之5計算之利息，於法無據，應予駁回。又原告之訴
      既無理由而應予駁回，其假執行之聲請即失所附麗，應併
      予駁回。
    (四)本件事證已臻明確，兩造其餘攻擊防禦方法，核與判決結
      果不生影響，爰不逐一論述。
六、訴訟費用負擔之依據：民事訴訟法第78條。
中    華    民    國    100    年    12    月    21   日
                  民事第四庭    法  官  張國華
正本係照原本作成。
如對本判決上訴，須於判決送達後20日內向本院提出上訴狀。如
委任律師提起上訴者，應一併繳納上訴審裁判費。
中    華    民    國    100    年    12    月    21   日
                                書記官  楊月雲